臺灣臺北地方法院民事判決　　　　　　　　 94年度建字第8號
原　　　告　廖錦盈即廖錦盈建築師事務所
訴訟代理人　甲○○律師
複代 理 人　許永昌律師
被　　　告　雅光有限公司
法定代理人　乙○○
上列當事人間請求給付委任報酬等事件，本院於民國九十四年四
月二十一日言詞辯論終結，判決如下：
    主      文
被告應給付原告新台幣伍拾肆萬參仟肆佰參拾元，及自民國九十
三年十月十五日起至清償日止，按週年利率百分之五計算之利息
。
訴訟費用由被告負擔。
    事實及理由
一、原告主張：被告於民國92年8月28日就坐落台北市○○區○
    ○段5小段107地號土地（下稱系爭土地）上建造建物1棟之
    新建工程（下稱系爭工程），委託原告擔任建築設計及監造
    事務，系爭工程嗣於93年7月14日取得台北市政府工務局（
    下稱工務局）核發之建築執照，原告乃於同年8月6日開立收
    據向被告請求給付第4期設計費新台幣（下同）50萬元及代
    墊規費43,430元，但被告迄未依約給付，爰依委任契約關係
    ，請求被告給付等語。對被告之答辯陳述：原告依約為被告
    發局）核備通過，於93年4月29日即已向工務局申請建築執
    照，工務局以航高限建為由對系爭建物之樓高設計有意見，
    為符合主管機關之要求，原告採維持地上4層地下3層並降低
    樓高之方式重新設計，但被告以其需求為由要求原告改以地
    上3層地下3層之方式設計，以提高每層樓高，原告乃依被告
    之要求變更設計，並於同年6月19日完成相關作業，否認被
    告曾於93年6月21日要求原告不用再申請建築執照，縱認系
    爭合約於同年7月13日前已終止，但其終止亦顯不利於原告
    ，原告亦得依民法第548條、549條之規定，就已處理之部分
    請求報酬或請求相當於報酬之損害。並聲明：如主文第1項
    所示。
二、被告則以：原告設計地上3層地下3層之建物，被告不夠用，
    93年6月初適有他人欲買系爭土地，同年月17日談妥後，被
    告於93年6月21日將要轉賣系爭土地給他人之事告訴原告，
    並告訴原告不用再申請系爭工程之建築執照了，故伊不必給
    付原告第4期設計費50萬元及代墊規費43,430元等語，資為
    抗辯。並聲明：駁回原告之訴。
三、查被告於92年8月28日就系爭坐落台北市○○區○○段5小段
    107地號土地上建造地上4層地下3層一棟新建工程，委任原
    告擔任建築設計及監造等事務，約定設計酬金為250萬元、
    監造酬金為50萬元，服務費不含建照規費，並約定設計酬金
    分5期於簽訂委任契約書時、檢送都審報告書時、申請建造
    執照掛號時、建照核准時、向建管單位申報開工時，分別支
    付酬金25萬元、50萬元、100萬元、50萬元、25萬元，被告
    嗣已依約支付第1至3期之設計酬金，工務局嗣於93年7月13
    日准予給照，原告於同年月14日繳交證照費43,430元後取得
    建造執照，原告於同年8月6日開立收據向被告請求給付第4
    期設計酬金50萬元及代墊規費43,430元，但被告迄未給付第
    4期設計酬金50萬元及原告代墊之規費43,430元之事實，業
    據原告提出設計監造委任契約書、請款單、收據、台北市政
    府規費收據、台北市政府工務局建造執照為證（見本院卷第
    8至16頁），並為被告所不爭執，堪信為真實。
四、次查，兩造簽訂設計監造委任契約書後，原告依約為被告設
    計地上4層地下3層之建物，於93年1月16日第1次送都發局審
    核，於同年4月29日向工務局掛號申請建築執照，於同年5月
    12日經都發局核准，但工務局以航高限制1608公分為由沒有
    通過，經兩造合意變更設計為地上3層地下3層建物後，於同
    年6月19日第2次送都發局審議，於同年月25日經都發局核准
    ，都發局審議核准後會文工務局，工務局於同年7月13日就
    系爭工程准予發給建造執照等情，有都發局秘書室文件收據
    、雅光電器內湖科技園區新建工程案都市審議報告書、雅光
    電器內湖科技園區新建工程案第1次變更設計都市審議報告
    書、台北市政府工務局建造執照（見本院卷第43至73頁、第
    16 頁）附卷可佐。被告雖辯稱：原告設計地上3層地下3層
    之建物，被告不夠用云云，惟查，證人蔡廷芳建築師到庭結
    證稱：「（系爭新建工程設計是否為你所承辦？其間是否經
    過變更設計？過程為何？）系爭工程是我承辦，我負責主導
    規劃設計，原本我規劃設計地上四層地下三層之建物，我規
    劃完送台北市都發局審查通過，再送工務局的時候因為工務
    局以航高限制1608公分為由沒有通過，之後我們接到工務局
    通知，我們擬了兩個方案通知被告，兩個方案都是地上四層
    、地下三層，各樓層高度如原證八所示，但被告指示改申請
    地上三層、地下三層，每個樓層拉高，我們回來就依被告指
    示修正圖說，再送都發局核准，後再送工務局准照。」、「
    九十三年六月十九日送都發局後，原告規劃工作就已經結束
    ，都發局審議核准就直接由都發局會文工務局。」、「經過
    開會被告同意之後變更設計為地上三層樓，我才會變更設計
    後送審。」等語明確（參見本院卷第75至77頁），另參以被
    告自陳：蔡廷芳有將原證九的兩個方案（見本院卷第60頁，
    即維持地上4層地下3層並降低1至4樓樓高之方案）給被告看
    ，被告告訴蔡廷芳四米以下不夠用，蔡廷芳建議其改蓋地上
    三層，被告默認等語（見本院卷第77頁），堪認被告已同意
    變更設計為地上3層地下3層建物，被告自應依約給付設計酬
    金及原告代墊之規費。
五、按當事人之任何一方，得隨時終止委任契約。民法第549條
    第1項固定有明文。被告雖辯稱：被告於93年6月21日告知原
    告其將系爭土地轉賣他人，並告訴原告不用再申請系爭工程
    之建築執照了云云，但為原告所否認，被告復未舉證證明以
    實其說，自難認被告曾於93年6月21日為終止委任契約之意
    思表示，是被告仍應依約給付設計酬金及原告代墊之規費。
六、從而，原告依委任契約之法律關係，請求被告給付第4期設
    計費50萬元、原告代墊之規費43,430元，共計543,430元，
    及自93年10月15日起至清償日止，按週年利率5%計算之利息
    ，為有理由，應予准許。
七、本件為判決之基礎已臻明確，兩造其餘主張、陳述，經審酌
    後，認均與本件之結論無礙，爰不再一一論述，附此敘明。
八、結論：本件原告之訴為有理由，依民事訴訟法第78條，判決
    如主文。
中　　華　　民　　國　　94　　年　　5 　　月　　5 　　日
                         民事第五庭  法  官   羅富美
以上為正本係照原本作成
如對本判決上訴，須於判決送達後20日內向本院提出上訴狀
中　　華　　民　　國　　94　　年　　5 　　月　　5 　　日
                                     書記官   許博為
